臺灣苗栗地方法院刑事判決　　　　　　　　　　　　九十二年度交簡上字第一八號
　　上　訴　人
　　即　被　告　乙○○
右上訴人因過失傷害案件，不服本院苗栗簡易庭九十二年度苗交簡字第二二六號，中
華民國九十二年八月二十七日第一審簡易判決（聲請簡易判決處刑案號：臺灣苗栗地
方法院檢察署九十二年度偵字第一八六九號），提起上訴，本院管轄之第二審合議庭
判決如左：
    主  文
原判決撤銷。
乙○○因過失傷害人，處拘役貳拾日，如易科罰金，以佰元折算壹日，緩刑貳年。
    事　實
一、乙○○於民國九十一年十二月三日十時三十分許，駕駛車牌號碼ＬＭ─一二六一
    號自用小客車，沿苗栗縣竹南鎮市由東往西方向行駛，行經同路段與光復路
    交岔路口，欲右轉光復路往北行駛時，本應注意汽車行駛至交岔路口，轉彎車應
    讓直行車先行，而依當時情形，又無不能注意之情事，竟疏於注意，於通過上開
    交岔路口時，未留意右後方車輛動態，貿然右轉，適與同向沿環市路由東往西行
    駛機車車道，於該路口亦疏於注意車前狀況，由甲○○無照騎乘之車牌號碼ＱＪ
    七─四六五號輕型機車發生撞擊，致甲○○受有胸部挫傷併左側第七、八肋骨骨
    折、頭部外傷併左頭皮血腫、頸部挫傷及腹部頓挫傷等傷害。乙○○見肇事後，
    隨即電請救護車及警員處理，並在警員到場後，向其陳明肇事經過，自首而自願
    接受裁判。
二、案經甲○○訴由苗栗縣警察局竹南分局報請臺灣苗栗地方法院檢察署檢察官偵查
    起訴。
    理  由
一、認定犯罪事實所根據的證據及理由：
    (一)被告乙○○坦承於右揭之時、地，駕駛車牌號碼ＬＭ─一二六一號自用小客車
      ，與告訴人甲○○騎乘之車牌號碼ＱＪ七─四六五號輕型機車發生撞擊之事實
      。
　　(二)告訴人就右揭事實指訴綦詳。
    (三)告訴人確因本件車禍，受有胸部挫傷併左側第七、八肋骨骨折、頭部外傷併左
      頭皮血腫、頸部挫傷及腹部頓挫傷等傷害，有慈祐醫院診斷證明書一紙（偵卷
      第十一頁）足稽。
    (四)自肇事後所攝現場車損照片（偵卷第十三頁）觀之，被告所駕小客車遭撞擊處
      係在右前側車門離後照鏡不遠處，且該後照鏡因遭機車撞擊而向外翻，足認該
      車在開始轉彎動作未久即與告訴人所騎機車發生撞擊，而非該車已達中心處，
      完成大半轉彎動作後，方與前開機車發生撞擊。
    (五)按汽車行駛至交叉路口，轉彎車應讓直行車先行，但直行車尚未進入交岔路口
      ，而轉彎車已達中心處開始轉彎，直行車應讓轉彎車先行，道路交通安全規則
      第一百零二條第一項第六款分別定有明文，被告於右揭時、地駕車自應注意上
      開規定，而觀諸肇事現場照片（偵卷第十四、十五頁），當時天候晴、道路無
      缺陷亦無障礙物，且依被告所陳，地下道右側之護欄並不會影響其觀察機車道
      有無機車之視線（本院九十三年二月十七日筆錄），並無不能注意之情事，被
      告竟疏未注意及此，未留意右後方車輛動態即貿然右轉，而與告訴人所騎乘之
      機車發生撞擊，其有過失甚明，而被告之過失行為與告訴人所受傷害間有相當
      因果關係，亦堪認定。
    (六)本案肇事責任，經送臺灣省竹苗區車輛行車事故鑑定委員會鑑定後亦認：「一
      、乙○○駕駛自小客車右轉時未讓右側直行車先行為肇事主因。二、甲○○無
      照駕駛輕機車未注意車前狀況為肇事次因」，有該鑑定委員會鑑定意見書一份
      （偵卷第四十二頁）可稽，經再送臺灣省車輛行車事故覆議鑑定委員會覆議，
      仍維持原鑑定意見，僅將意見文詞改為：「一、乙○○駕駛自小客車右轉時未
      讓右側直行車先行為肇事主因。二、甲○○駕駛輕機車疏未注意車前狀況為肇
      事次因。另無照駕駛輕機車，有違規定」，有該覆議鑑定委員會九十三年一月
      十三日府覆議字第九二一一三六二號函（本院卷第四一頁）在卷足憑。
    (七)由上述各節相互佐證，本件事證明確，被告過失傷害犯行足以認定。
二、對於被告辯解，本院的判斷：
    (一)被告否認犯行，辯稱：其所駕之車已完成轉彎動作，其對事故之發生並無過失
      云云。惟查：被告所駕之車在開始轉彎動作未久即與告訴人所騎機車發生撞擊
      ，而非該車已達中心處，完成大半轉彎動作後，方與前開機車發生撞擊，另被
      告未留意右後方車輛動態即貿然右轉，應認有過失等情，已如前段(四)、(五)所論
      述，是其所辯，並不可採。
    (二)被告又辯稱：告訴人所出具之慈祐醫院九十一年十二月九日診斷證明書病名欄
      僅載：「胸部挫傷併左側第七、八肋骨骨折」，而九十二年四月三日診斷證明
      書病名欄卻載：「胸部挫傷併左側第七、八肋骨骨折、頭部外傷併左頭皮血腫
      、頸部挫傷及腹部頓挫傷」，兩者內容並不相同，其所載內容不能採信云云。
      然經本院向該院函查，該院表示：「病患甲○○，於九十一年十二月九日與九
      十二年四月三日所開之診斷書主診斷為胸部挫傷併左側第七、八肋骨骨折，九
      十一年十二月九日所開立者為住院的主要症狀及診斷，而九十二年四月三日所
      開立之診斷為詳細說明」，有該院九十二年十二月十九日慈醫字第九二八二號
      函可考，且九十二年四月三日診斷證明書所載告訴人所受傷害，核與一般騎乘
      機車發生車禍時所受傷害大致相符，被告以此為辯，自非可採。
    (三)被告另辯稱：告訴人無照駕駛，且未注意車前狀況，均有違規定，為何其要負
      此刑事責任云云。然告訴人無照駕駛，僅係違背交通法令而應受行政罰鍰，再
      者，告訴人雖未注意車前狀況而可認為肇事次因，業如前段(六)所述，惟此僅於
      其向被告請求民事賠償時，法院得據此認定告訴人與有過失而減、免被告民事
      賠償責任，被告有無過失，是否應負過失傷害刑責仍應獨立於前開因素具體認
      定判斷，非謂告訴人無照駕駛，且未注意車前狀況即可認被告並無過失，而可
      豁免刑責，是被告就此所辯，亦無足採。
三、撤銷改判的理由：
    原審予以論科，固非無見，惟被告肇事後，隨即電請救護車及警員處理，並在承
    辦警員到場後，向其陳明肇事經過等情，業經被告供陳及告訴人證述在卷，核屬
    對未發覺之罪自首而受裁判，原審漏未審酌及此，尚有未洽，被告徒執前詞指摘
    原審判決不當，其上訴雖無理由，惟原審判決既有前開可議之處，仍應由本院予
    以撤銷改判。
四、論罪科刑的理由：
    (一)核被告所為，係犯刑法第二百八十四條第一項前段之過失傷害罪。
    (二)被告肇事後，隨即電請救護車及警員處理，並在承辦警員到場後，向其陳明肇
      事經過等情，係屬對未發覺之罪自首而受裁判，應依刑法第六十二條前段規定
      減輕其刑。
    (三)爰審酌告訴人因本件車禍所受傷害非輕，然其本身亦因未注意車前狀況而應負
      相當之肇事責任，另被告係一時疏忽而犯本罪，雖於犯後並未坦承犯行，惟已
      與告訴人達成和解，有告訴人所提之和解書一份可考等一切情狀，量處如主文
      所示之刑，並諭知易科罰金之折算標準，以示懲儆。
    (四)被告未曾受有期徒刑以上刑之宣告，此有臺灣高等法院被告全國前案紀錄表一
      份附卷可稽，經此教訓，當知警惕，信無再犯之虞，本院認對其宣告之刑，以
      暫不執行為適當，爰併宣告緩刑二年，以啟自新。
四、適用法律依據：
    (一)刑事訴訟法第四百五十五條之一第一項、第三項、第三百六十九條第一項前段
      、第三百六十四條、第二百九十九條第一項前段。
    (二)刑法第二百八十四條第一項前段、第六十二條前段、第四十一條第一項前段、
      第七十四條第一款。
    (三)罰金罰鍰提高標準條例第一條前段、第二條。
中　　　華　　　民　　　國　　九十三　　年　　　三　　　月　　　二　　　日
                          　　　臺灣苗栗地方法院刑事第二庭
                                　　審判長法　官  周 淡 怡
                                          法  官  顧 正 德
                                          法  官  張 文 毓
右正本證明與原本無異
不得上訴
                                          書記官  黃 士 益
中　　　華　　　民　　　國　　九十三　　年　　　三　　　月　　　二　　　日
